【裁判字號】    97,上訴,1026
【裁判日期】    970624
【裁判案由】    強盜
【裁判全文】
臺灣高等法院臺中分院刑事判決        97年度上訴字第1026號
上  訴  人
即  被  告  甲○○
                    （
選任辯護人  楊振芳律師
上列上訴人因強盜案件，不服臺灣彰化地方法院97年度訴字第13
6號中華民國96年3月26日第一審判決（起訴案號：臺灣彰化地方
法院檢察署96年度偵字第10838、10839、10840、10841、10842
、10843號），提起上訴，本院判決如下：
    主  文
原判決關於甲○○部分撤銷。
甲○○連續意圖為自己不法之所有，結夥三人以上、攜帶兇器、
於夜間侵入住宅，以強暴、脅迫至使不能抗拒，而取他人之物，
處有期徒刑捌年。
    事  實
一、甲○○於民國90年間，因違反槍砲彈藥刀械管制條例案件，
    經臺灣彰化地方法院90年度訴字第513號判處有期徒刑1年4
    月確定；復因施用毒品案件，經臺灣彰化地方法院91年度訴
    字第1160號判處有期徒刑1年確定。二案接續執行，於94年3
    月28日假釋出監，於95年1月13日假釋期滿。其在假釋期間
    ，仍不知警惕，竟基於意圖為自己不法所有之概括犯意，於
    下述時間、地點，為強盜之犯行：
  (一)甲○○與劉金榮（已死亡，經檢察官不起訴處分）、遲瑞堂
    （業經檢察官不起訴處分）、丁○○（業經臺灣彰化地方法
    院判處有期徒刑八年八月確定）、蔡坤政（未經偵查起訴）
    及不詳姓名綽號「佑威」之成年男子（下稱「佑威」），基
    於共同意圖為自己不法所有之犯意聯絡，於94年12月間某日
    凌晨1時許之夜間，由甲○○提供強盜之地點，並由甲○○
    、劉金榮駕駛車輛在路口把風，另由遲瑞堂駕駛車輛接應，
    由丁○○持足以危害他人身體之兇器手槍1支、蔡坤政及「
    佑威」分持足以危害他人身體之兇器開山刀各1把，於夜間
    侵入彰化縣永靖鄉○○村○○街85號子○○住處，以手槍、
    開山刀對子○○、癸○○、庚○○高喊「搶劫」脅迫子○○
    、癸○○、庚○○交出財物，使子○○、癸○○、庚○○不
    能抗拒而交付財物，計強盜得款新台幣（以下同）約10萬餘
    元，朋分花用殆盡。
  (二)甲○○與許景松、遲瑞堂、丁○○及不詳姓名綽號「阿昌」
    之成年男子（下稱「阿昌」），基於共同意圖為自己不法所
    有之犯意聯絡，於95年1月26日凌晨之夜間，先由許景松（
    業經台灣彰化地方法院檢察官以96年度偵字第10838號為不
    起訴處分）帶遲瑞堂、丁○○至現場勘查後，由甲○○駕駛
    9685 -JZ號休旅車，嗣改由遲瑞堂開車，並由遲瑞堂持足以
    危害他人身體之雙管獵槍1支，甲○○及「阿昌」各持足以
    危害他人身體之手槍1支 (以上槍枝無法認定是否具殺傷力)
    ，於夜間侵入雲林縣大埤鄉○○村○○路47號戊○○住處，
    對在場人員大喊搶劫，以槍枝控制現場之脅迫方法，甲○○
    並以手槍之槍柄毆傷辰○○頭部，使其受有頭皮外傷併頭皮
    撕裂傷之傷害（傷害部分未據告訴）之強暴方法，使戊○○
    、辰○○、不詳姓名綽號「阿雄」之人（下稱「阿雄」）不
    能抗拒，而強取戊○○、辰○○、「阿雄」之財物，計強盜
    得現金約18萬餘元、勞力士手錶1支及金項鍊2條。所搶得之
    現金由甲○○等人朋分花用，甲○○並取得勞力士手錶及金
    項鍊，甲○○將項鍊變賣後再將部分贓款分給遲瑞堂、丁○○等各約數千元不等。
二、案經彰化縣警察局芳苑分局移送台灣彰化地方法院檢察署檢
    察官偵查起訴。
    理  由
一、證據能力方面：
    按被告以外之人於審判外之言詞或書面陳述，除法律有規定
    者外，不得作為證據。被告以外之人於偵查中向檢察官所為
    之陳述，除顯有不可信之情況者外，得為證據。被告以外之
    人於審判外之陳述，雖不符前4條之規定，而經當事人於審
    判程序同意作為證據，法院審酌該言詞陳述或書面陳述作成
    時之情況，認為適當者，亦得為證據。當事人、代理人或辯
    護人於法院調查證據時，知有第159條第1項不得為證據之情
    形，而未於言詞辯論終結前聲明異議者，視為有前項之同意
    。刑事訴訟法第159條第1項、第159條之1第2項、第159條之
    5分別定有明文。本件證人遲瑞堂、蔡侑達、蔡坤政、辛○○、壬○○、乙○○、丑○○、子○○、癸○○、庚○○、
    寅○○○、己○○、戊○○、卯○○、霞雲、辰○○，及
    共同被告丁○○於警詢中之陳述，雖屬被告以外之人於審判
    外之言詞陳述，然因被告及辯護人均未於言詞辯論終結前聲
    明異議，本院復審酌該言詞陳述係由證人出於自由意識而陳
    述，並無非法取證之情況，依刑事訴訟法第159條之5之規定
    ，認上開證人於警詢、檢察官偵查中之陳述，均具有證據能
    力，合先敘明。
二、訊據上訴人即被告甲○○（以下稱被告）矢口否認有參與強
    盜之犯行，辯稱：我都沒有參與，我和遲瑞堂、丁○○有賭
    債糾紛，所以他們二人才會誣陷我云云。惟查：
  (一)證人遲瑞堂於96年8月9日警詢時證稱：「94年底我夥同友人
    阿賢、黑面、佑威等四人，由我開車，阿賢持手槍，黑面、
    佑威各持1把開山刀進入（彰化縣永靖鄉○○村○○街85號
    ），搶得11萬左右。是金榮及阿發提供強盜處所，我們是共
    謀的。金榮及阿發二人分得3萬元，我及阿賢、黑面、佑威
    四人各分得2萬元。手槍是金榮提供的，開山刀是我們購買
    的。」等語（見96年度偵字第10843號偵查卷第4至6頁）。
    證人遲瑞堂於偵查中證稱：我開阿賢（丁○○的車子，載阿
    賢、綽號黑面的、綽號佑威到犯罪現場，我當時在車上接應
    ，阿賢、佑威、黑面則進去，阿賢拿我事先向侯坤男借的90
    手槍，佑威黑面各拿開山刀，他們三人盡到犯罪現場，我在
    外面車上接應，‥‥這是阿發跟劉金榮告知的強盜地點。阿
    發跟劉金榮在附近的路口把風，他們各自開各自的車子。我
    們共搶到十幾萬元，之後分五等份，金榮跟阿發拿一份，我
    則跟阿賢、黑面、佑威各拿一份。」等語（見96年度偵字第
    10843號偵查卷第58頁）。證人遲瑞堂於偵查中證稱：「甲○○還有跟我們參與彰化縣永靖鄉○○村○○路85號之強盜
    ，但這個場所甲○○只是跟我們通報這個住處可以去行搶，
    當時是在劉金榮的住處跟我講的，之後甲○○、劉金榮各開
    一台車，我則開丁○○的車子載丁○○、蔡坤政、佑威一同
    行搶，由丁○○、蔡坤政、佑威進入行搶，我則在外面車上
    接應，甲○○則與劉金榮在巷口車上把風。‥‥我們將贓款
    分成五份，甲○○及劉金榮共同分一份。我在當天打電話跟
    劉金榮、甲○○約在田中往田尾的一條產業道路將他們分得
    的該份贓款交給他們。」等語（見96年度偵字第10843號偵
    查卷第98頁反面）。證人丁○○於警詢中證稱：「彰化縣永
    靖鄉○○○村○○街85號後方的鐵皮屋）我是與阿堂、阿發
    、黑肉、金榮、佑威等六人前往強盜的。犯這件強盜案是我
    們幾人共識，該處是金榮、阿發二人提供作為強盜處所，強
    盜前我們六人在金榮住處集合，金榮、阿發二人說永靖鄉有
    一處打家庭麻將處所，因為該處打麻將人員他們認識，他不
    便出面前往強盜，他提供地點叫我們前往強盜，行強盜時阿
    發駕駛其所有之黑色休旅車搭載金榮，阿堂駕駛我所有之
    9Q-5082號棕色自小客車，搭載我、黑面及佑威前往強盜，
    在途中阿堂將一把手槍交給我，黑面及佑威他們二人自行攜
    帶開山刀前來，到達現場時由我、黑面及佑威三人下車進入
    強盜，金榮、阿發及阿堂三人在外面車上等候接應。」等語
    （見96年度偵字第10843號偵查卷第25頁）。證人丁○○於
    偵查中證稱：「這次是晚上，由阿發及劉金榮約我、遲瑞堂
    、黑肉、佑威。金榮及阿發、遲瑞堂在車上接應，因為他們
    跟被害人有認識，曾經在那裡打過麻將，由我跟佑威、黑肉
    進去，我手上拿槍，黑肉跟佑威則拿出開山刀，我們進去後
    喊叫被害人不要動，強盜多少錢已經忘記了。搶到的錢由我
    們六人平分。這個地點是阿發告知遲瑞堂，阿發之前有在該
    處打麻將過。‥‥（提示指認犯罪嫌疑人甲○○相片），是
    否為你所稱的『阿發』）是的。」等語（見96年度偵字第10
    843號偵查卷第72、73頁）。證人丁○○於偵查中證稱：「
    當時是由阿發及劉金榮帶我們去該地點行搶的，阿發開一台
    車，劉金榮讓阿發載，劉金榮及阿發在巷口的車上把風，當
    時是阿發開黑色的休旅車，車子是阿發自己的，遲瑞堂則載
    我及黑面、佑威一起進到該處行搶。當時遲瑞堂在外面車上
    把風，我、黑面、佑威一起進去行搶的。因為阿發是永靖人
    ，路是阿發跟劉金榮帶的。阿發有表示他自己在該處打過麻
    將，由阿發帶領我們去行搶。」等語（見96年度偵字第1084
    3號偵查卷第90至91頁）。證人丁○○於偵查中證稱：「（
    問：甲○○與你共同犯了幾件強盜案件？）彰化縣永靖鄉○○村○○街85號、雲林縣大埤鄉○○村○○路47號。（問：
    永靖鄉的犯案經過為何？）這個地點是由甲○○通報可以去
    搶的，我們搶的時候甲○○在巷口或巷尾把風，當時甲○○
    是在車上把風，那台車是甲○○黑色的休旅車。金榮也是開
    一台車在附近把風。我則和黑肉、佑威一同進去行搶，阿堂
    開我的車在外面把風接應。‥‥（問：事後如何分得贓款？
    ）‥‥阿發、劉金榮也都有分到錢，阿發的錢是遲瑞堂交給
    他，‥‥。」等語（見96年度偵字第10843號偵查卷第100頁
    反面）。證人遲瑞堂、丁○○以上之證言，均明確證述被告
    確有參與該次搶劫，並在現場外面把風之行為。而被告甲○○於警詢時亦供承曾向遲瑞堂說過伊在彰化縣永靖鄉○○村
    ○○街85號後方鐵皮屋打過麻將等情（見96年度偵字第1084
    3號偵查卷第46頁）。另據證人蔡坤政於偵查中證稱：「阿
    堂開車載我及阿賢、佑威，四個人一台車，另外金榮開一台
    車，金榮車上有載誰我不知道，金榮在外面巷口把風。‥‥
    我本人拿開山刀。阿賢拿90手槍，阿堂在車上接應，佑威拿
    的事開山刀，‥‥。」等語（見96年度偵字第10843號偵查
    卷第96頁）。被告甲○○事前提供強盜地點，復開車再附近
    把風，事後亦分得贓款，足認其具有犯意聯絡，且有行為分
    擔之情形，被告甲○○確有參與強盜之事實，至為明顯。
  (二)證人遲瑞堂於警詢時證稱：「我駕駛阿發所有之裕隆廠牌深
    色休旅車，搭載阿發、金榮、阿昌等四人前往，到達後我持
    一把改造雙管獵槍、劉金榮、阿發、阿昌各持一把手槍進入
    強盜，進入時我大聲叫不要動，我與劉金榮持槍控制現場後
    ，阿發、阿昌搜刮現場人員身上財物。」等語（見96年度偵
    字第10843號偵查卷第14頁反面）。證人遲瑞堂於偵查中證
    稱：「我開阿發的裕隆車子載阿發甲○○、劉金榮、綽號阿
    昌到達現場行搶，我拿了雙管獵槍，劉金榮、阿發、阿昌各
    拿一支手槍，我們四人都有進入到現場，阿發、阿昌搜刮財
    物，我及金榮則控制在場的行動，我們總共搶了18萬多元，
    還有勞力士一隻、金項鍊二條。搶到的現金分五等分，有現
    場作案的四個人各拿到一份，‥‥。項鍊跟錶是甲○○（阿
    發）拿走的。」等語（見96年度偵字第10843號偵查卷第58
    頁反面、59頁）。證人遲瑞堂於96年12月7日偵訊時證稱：
    「（問：該處行搶時，有人打傷被害人頭部，是誰打的？）
    阿發。‥‥（問：為何會開甲○○阿發的車？）甲○○阿發
    的車是一部深色的休旅車，我們要行搶之前，有商議要用誰
    的車，‥‥就協議用甲○○的車子。甲○○並表示用他的車
    子事後要分贓時要分多一點，我們也都同意。所以甲○○除
    了分錢之後，又拿了一隻勞力士錶及二條項鍊。」等語（見
    96年度偵字第1084 3號偵查卷第85頁）。證人遲瑞堂於96年
    12月14日偵訊時證稱：「是我跟丁○○、阿昌、甲○○一同
    下車行搶的，我當時是拿雙管獵槍，我同時另外帶一把手槍
    ，因為阿昌的手槍已經先交給阿發甲○○持用。所以我把我
    另外一把手槍交給阿昌持用，當時我們是一同坐甲○○深色
    休旅車到雲林縣的，本來是由甲○○開車載我們到雲林縣，
    但從土庫鎮轉大埤鄉的時候就改由我開車，因為許景松有帶
    我熟悉該處路況，甲○○則不熟，所以改換我開車。‥‥我
    們四人就一同進到住處裡面，甲○○也有進來。我們都有叫
    現場的人不要動，約過了3、4分鐘，因為有一個被害人要反
    抗，甲○○就拿槍柄打那個人的頭。我們搶出來之後，在路
    上就開始數現金約18萬元多、勞力士錶及項鍊二條。我們將
    錢朋分。另外勞力士錶及項鍊二條交給甲○○因為他有出車
    輛，而甲○○過了幾天之後有將項鍊變賣，所以又分給我們
    一人幾千元。勞力士錶有無變賣我則不清楚。」等語（96年
    度偵字第10843號偵查卷第99頁）。證人丁○○於96年11月
    21日警詢時證稱：「阿堂駕駛阿發所有之深色休旅車，搭載
    我、阿發、阿昌等四人前往，到達後阿堂持一把改造雙管獵
    槍、阿發、阿昌各持一把手槍、我沒有持兇器進入強盜，進
    入時阿堂大喊不要動，阿發、阿昌持槍控制現場後，阿昌搜
    刮現場人員身上財物，犯這件強盜案我們四人有帶口罩矇面
    ，阿昌強盜逃離現場時口罩遺留在現場，另阿發於強盜時持
    槍柄敲打一位中年男子，致頭部受傷流血，我記得這件強盜
    案是在凌晨時發生的。」等語（見96 年度偵字第10843號偵
    查卷第27頁反面）。證人丁○○於偵查中證稱：「這個地點
    是由許景松跟遲瑞堂講的，之後有我、遲瑞堂、阿昌、阿發
    一起進去行搶，我手上沒有拿東西，我是負責搜刮財物，阿
    發、阿昌都拿手槍，遲瑞堂手拿雙管獵槍。總共搶了金項鍊
    及現金。有無勞力士錶我已經忘記了。‥‥（指認犯罪嫌疑
    人甲○○相片），是否為你所說的阿發？）是的。」等語（
    見96年度偵字第1084 3號偵查卷第72頁反面、73頁）。證人
    丁○○於偵查中證稱：「雲林縣大埤鄉○○村○○路47號總
    共四個人，有遲瑞堂、阿昌、阿發汗我一起進去行搶的。‥
    ‥搶到多少錢忘記了，但有項鍊二條，勞力士錶我則不清楚
    。項鍊在車上由阿發拿走，交阿發賣掉後在分給我們。我又
    分到約5000元。‥‥阿發是用槍表打了被害人的其中一人的
    頭部。」等語（見96年度偵字第10843號偵查卷第90頁）。
    證人丁○○於偵查中證稱：「（問：你們行搶的時候誰把被
    害人打到頭？）阿發用槍柄打到被害人的頭。」等語（見96
    年度偵字第10843號偵查卷第100頁反面）。證人遲瑞堂、丁○○以上之證言，均明確證述被告確有參與該次搶劫，並以
    所持之槍柄毆打被害人頭部之行為。核與證人辰○○於警詢
    中（原審卷97年1月15日警詢筆錄）、戊○○於偵查中（見
    96年度偵字第1084 3號偵查卷第93至94頁）證述內容相符。
    堪認被告甲○○確有參與該次強盜之犯行。
  (三)被告甲○○及其選任辯護人無非以證人遲瑞堂、丁○○於警
    詢、偵查、原審審理時所證述內容前後不一，認證人遲瑞堂
    、丁○○之證述不實在；被告復稱與其二人有嫌隙，而遭誣
    陷云云，作為否認被告甲○○犯罪之論據。惟證人丁○○、
    遲瑞堂於原審作證時，均仍堅稱被告甲○○確有參與上開二
    件強盜之犯行，且所證述之情節，均相符合。而其二人所參
    與之強盜犯行甚多，縱或對於分得贓物有無金錶、被告甲○○與劉金榮開2台車抑係1台車、所持槍枝為3支抑或4支等情
    節略有出入，亦可能因記憶錯誤而有些微出入，在所難免。
    況且其二人均未指認被告甲○○有參與其他各次強盜之犯行
    ，設若其二人意欲誣陷被告甲○○，自可連同其他強盜犯行
    一併指認，實無僅指認其中二件之理。是以證人遲瑞堂、丁○○上開各次之證言，自不因些微小疵，即予全部排除，本
    院認均可採為不利被告甲○○之證明。
  (四)此外，並有證人即共犯蔡坤政（見96年度偵字第10838號偵
    查卷第140至145頁）、許景松（見96年度偵字第10843號偵
    查卷第81頁）、證人即被害人子○○（見96年度他字第1555
    號偵查卷第17至19頁）、癸○○（見96年度他字第1555號偵
    查卷第20至21頁）、庚○○（見96年度他字第1555號偵查卷
    第20至22頁）、戊○○（見96年度偵字第10841號偵查卷第4
    0至42頁、96年度偵字第10843號偵查卷第93、94頁）、辰○○（見原審卷第至55頁）之證言，彰化縣永靖鄉○○村○○
    街85號建物照片2紙（96年度偵字第10843號卷第21頁）、雲
    林縣大埤鄉○○村○○路47號建物照片2紙（96年度偵字第
    10841號卷第22頁）、彰化縣警察局芳苑分局97年1月23日函
    暨所附財團法人天主教若瑟醫院函及辰○○診斷證明書、病
    歷影本（見原審卷第52、56至62頁）在卷，可資佐證。被告
    所辯顯係事後卸責之詞，不足採信。本件事證明確，被告犯
    行洵堪認定。
四、按被告行為後，刑法於94年2月2日修正公布，95年7月1日施
    行，而刑法施行法亦於95年6月14日增訂第1條之1。修正後
    刑法第2條第1項規定：「行為後法律有變更者，適用行為時
    之法律。但行為後之法律有利於行為人者，適用最有利於行
    為人之法律。」係規範行為後法律變更所生新舊法律比較適
    用之準據法，於新法施行後，應適用修正後刑法第2條第1項
    之規定，為「從舊從輕」之比較。另於比較時應就罪刑有關
    之共犯、未遂犯、想像競合犯、牽連犯、連續犯、結合犯，
    以及累犯加重、自首減輕暨其他法定加減原因（如身分加減
    ）與加減比例等一切情形，本於「統一性及整體性原則」，
    綜其全部罪刑之結果而為比較。經查：
  (一)刑法第28條關於共犯之規定，由「二人以上共同實施犯罪之
    行為者，皆為正犯」，修正為「二人以上共同實行犯罪之行
    為者，皆為正犯」，惟上述用語上之修正，僅明白宣示本條
    不包括「陰謀共同正犯」及「預備共同正犯」，但仍包括共
    謀共同正犯，並無實質修正。
  (二)修正前刑法關於連續犯之規定，係論以一罪，但得加重其刑
    至2分之1，修正後刑法將連續犯之規定刪除，如依數罪併罰
    之結果，對行為人並無較有利之情形，應以修正前之規定，
    有利於行為人。
  (三)經綜合比較新、舊法之結果，以被告行為時之舊法較有利於
    被告，依刑法第2條第1項前段規定，本案自應適用被告行為
    時即修正前之法律。
五、核被告甲○○所為，係犯刑法第330條第1項之結夥三人以上
    、攜帶兇器、於夜間侵入住宅強盜罪。被告甲○○與丁○○
    及劉金榮、遲瑞堂、蔡坤政、綽號「佑威」之成年男子間；
    被告甲○○與丁○○、許景松、遲瑞堂、綽號「阿昌」之成
    年男子間，分別有犯意聯絡及行為分擔，應論以共同正犯。
    被告甲○○前後二次犯行，時間緊接，觸犯構成要件相同之
    罪，顯係基於概括犯意而為，應依修正前刑法第56條連續犯
    之規定論以一罪，並依法加重其刑。本件原審以被告甲○○
    犯罪事證明確，予以論罪科刑，固非無見。惟查原判決事實
    欄一、記載：丁○○（綽號阿賢）、甲○○（綽號阿發）與
    下述之人共組強盜集團，共同基於意圖為自己不法所有之概
    括犯意聯絡，於下述之時間、地點，分持下述客觀上足供作
    兇器使用之槍枝及開山刀或斧頭（均未扣案，該等作案槍枝
    均無法認定是否具有殺傷力），侵入下述之住宅，以所持槍
    枝及開山刀、斧頭指向在場人，或以槍枝抵住在場人，再喝
    令以「不准動」、「錢交出來」等語，而以此強暴、脅迫方
    式，至使下述之在場人不能抗拒，而強取他人所有如下述之
    財物，所得財物均已朋分花用殆盡（見原判決第1頁事實欄
    第5行至第2頁第7行）。似認被告甲○○就原判決所示之全
    部六次強盜犯行，均有參與。然理由內則載稱：核被告二人
    所為除事實欄一、(二)部分外，均係犯刑法第330條第1項之結
    夥三人以上、攜帶兇器、於夜間侵入住宅強盜罪，被告丁○○所為事實欄一、(二)部分，係犯刑法第330條第1項之結夥三
    人以上、攜帶兇器強盜罪。被告丁○○、甲○○與上開事實
    欄所載行為人間，有犯意聯絡及行為分擔，為共同正犯。被
    告丁○○前後6次犯行，被告甲○○前後2次犯行，時間緊接
    ，觸犯構成要件相同之罪，顯係均基於概括犯意所為，均應
    依修正前刑法第56條連續犯規定論以一罪，被告丁○○並應
    論以情節較重之結夥三人以上、攜帶兇器、於夜間侵入住宅
    強盜罪，並依法加重其刑。‥‥被告甲○○前有竊盜、施用
    毒品、槍砲等前科，素行不佳，本件為2次強盜犯行，於雲
    林縣大埤鄉○○村○○路47號該次強盜時，打傷被害人辰○○，手段兇殘，犯後空言否認，毫無悔改之意等一切情狀，
    量處如主文所示之刑（見原判決第8頁第1至10行、13至17行
    ）。似認被告甲○○僅有參與二次強盜犯行，原判決事實與
    理由，顯有矛盾之處。被告甲○○上訴否認犯罪，雖無可取
    ，然原判決既有上開可議之處，仍屬無可維持，應由本院將
    被告甲○○部分予以撤銷改判。爰審酌被告甲○○前有竊盜
    、施用毒品、槍砲等前科，素行不佳，及其犯罪之動機、目
    的、手段，於雲林縣大埤鄉○○村○○路47號該次強盜時，
    打傷被害人辰○○之手段，犯後否認犯行，態度不佳等一切
    情狀，量處如主文第二項所示之刑。另查被告甲○○及共犯
    所使用之槍枝、刀械均未扣案，就槍枝部分雖可供兇器使用
    ，惟未扣案以致無從認定是何種槍枝，亦無法認定否具有殺
    傷力，是否係屬違禁物未明，復無法證實是否屬被告或其他
    共犯所有，爰不為沒收之諭知。
六、公訴意旨另以：被告甲○○尚有參與下列之強盜犯行：
  (一)於94年10月20日19時30分許，由丁○○通報強盜時機，由遲
    瑞堂、劉金榮分持手槍各1支、蔡坤政持開山刀1把，於夜間
    侵入彰化縣埔心鄉○○村○○路62號辛○○住處，對在場之
    辛○○、壬○○及綽號「醉仔」、「冬瓜」、「阿興」之人
    強取財物，得手約新台幣（下同）5萬餘元。
  (二)於94年11月上旬某日14時許，由遲瑞堂在車上把風接應，另
    由丁○○持手槍1支、蔡侑達（經臺灣彰化地方法院以96年
    度訴字第2671號判決判處有期徒刑7年10月）及綽號「阿世
    」之成年男子（下稱阿世）分持開山刀各1把，侵入雲林縣
    莿桐鄉埔仔村埔子39之3號屋內，對丑○○、乙○○強取財
    物，得手約6萬餘元。
  (三)於94年12月間某日夜間，遲瑞堂持斧頭1把、丁○○及劉金
    榮各持手槍1支，於夜間侵入彰化縣溪湖鎮○○街26號寅○○○住處，對己○○、寅○○○、綽號「親家」、「春華」
    之人強取財物，得手約6萬餘元。
  (四)於95年2月11日凌晨2時許，由遲瑞堂持雙管獵槍、劉金榮持
    轉輪獵槍、丁○○及吳銘銂（綽號阿州，未經起訴）分持手
    槍1支，於夜間侵入嘉義市○○路750號之1卯○○住處，對
    卯○○、霞雲強取財物，得手現金約59萬餘元及背包4 個
    （背包由丁○○取得）。
七、按犯罪事實應依證據認定之，無證據不得認定犯罪事實，刑
    事訴訟法第154條第2項定有明文；又不能證明被告犯罪或其
    行為不罰者，應諭知無罪之判決，復為同法第301條第1項所
    明定。本件公訴意旨認被告甲○○涉犯上開強盜犯行，無非
    以上開被害人之指述，同案被告丁○○、遲瑞堂、另案被告
    蔡洧達於警詢及偵查中之供述，指認之犯罪現場照片等為其
    論據。惟訊據被告甲○○堅決否認有此部分之犯行，經本院
    遍查全卷，均無任何被告甲○○曾經參與此部分犯行之證據
    ；又無足以認定被告甲○○就上開犯行，與其餘之人有何共
    同犯意聯絡或行為分擔之情形。檢察官又無法提出被告甲○○有參與此部分強盜犯行之任何積極證據，因此依憑現有之
    證據，並不能證明被告甲○○有此部分之犯行。惟公訴意旨
    認此部分與已論罪科刑部分，有連續犯裁判上一罪關係，爰
    不另為無罪之諭知，併此敘明。
據上論結，應依刑事訴訟法第369條第1項前段、第364條、第299
條第1項前段，修正後刑法第2條第1項前段、刑法第330條第1項
，修正前刑法第28條、第56條，判決如主文。
本案經檢察官丙○○到庭執行職務。
中    華    民    國    97    年    6     月    24    日
            刑事刑十一庭  審判長法  官  陳  朱  貴
                                法  官  何  志  通
                                法  官  郭  同  奇
上列正本證明與原本無異。
如不服本判決應於收受送達後十日內向本院提出上訴狀，其未敘
述上訴之理由者並得於提起上訴後十日內向本院補提理由書（均
須按他造當事人之人數附繕本）。
                                書記官  康  孝  慈
中    華    民    國    97    年    6     月    25    日
附錄論罪科刑法條
刑法第330條
犯強盜罪而有第321條第1項各款情形之一者，處7年以上有期徒
刑。
前項之未遂犯罰之。


司法院資訊處製作；財團法人民間司法改革基金會備份。
